臺灣彰化地方法院民事判決　100年度訴字第167號
原　　　告　財政部國有財產局臺灣中區辦事處彰化分處
法定代理人　陸恆寧
訴訟代理人　王鍾齊
訴訟代理人　張鈺奇
訴訟代理人　蕭坤生
被　　　告　黃富永
訴訟代理人　梁美華
上列當事人間請求拆屋還地等事件，本院於民國100年7月12日言
詞辯論終結，判決如下：
    主  文
(一)被告應將坐落彰化市○○段南郭小段第1-151地號土地如彰化
  縣彰化地政事務所民國100年5月6日複丈成果圖所示面積41平
  方公尺之花圃地上物並將同地段第1-152地號同前開複丈成果
  圖所示面積20平方公尺之2層建物拆除後，將土地回復原狀後
  交還原告。
(二)被告應給付原告新台幣壹萬柒仟肆佰肆拾元。
(三)被告應給付原告彰化市○○段南郭小段第1-151地號自民國100
  年1月起，至拆除地上物交還土地之日止按月計算新台幣貳仟
  零伍拾肆元。
(四)被告應給付原告同地段第1-152地號自民國100年2月起，至拆
  除地上物交還土地之日止按月計算新台幣伍佰玖拾玖元。
(五)訴訟費用由被告負擔。
(六)本判決於原告以新臺幣伍拾萬陸仟零肆元供擔保後得假執行。
    事實及理由
一、原告起訴主張略以：(一)緣坐落彰化市○○段南郭小段第1-15
    1、第1-152地號土地（下稱系爭地段土地），面積共計61
    平方公尺，為原告管理之國有土地，有土地登記謄本可稽，
    被告對上開土地並無合法使用權源，竟在該國有土地上建築
    車庫、花圃使用，被告對使用系爭地段第1-151地號土地部
    分於起訴後已提出拋棄書表明交還土地之意旨外，因此原告
    本於所有物之物上請求權及該拋棄書效力，請求被告拆除無
    權占用之地上物外。(二)另依平均地權條例施行細則第21條規
    定，公有土地之公告地價即為申報地價；被告無法律上之原
    因，占有使用上開土地而受有利益，原告本於不當得利之法
    律關係，依土地法第105條準用同法第97 條所定地價百分之
    十上限，向被告追償最近5年內使用不當得利新台幣（下同
    ）17,740元（被告已部分給付後之餘額），及系爭1-151及
     1-152地段分別從民國（下同）100年1月及2月起均至地上
    物拆除交還土地之日止按月計付如主文所示金額等語，除供
    擔保請求假執行金額酌定外，求為判決如主文所示等語。
二、被告則以：自認雖有占用系爭土地但稱房屋買來的時候就是
    這個樣子，且一直都有繳付補償金，且向原告申購系爭土地
    中，同意被告請求給付最近5年之不當得利金額為17,440元
    ，並求為判決駁回原告之訴等語資為抗辯。
三、經查：(1)原告請求被告拆除地上物後將所占用之土地回復原
    狀交予原告之事實，業據其提出與其所述相符之土地登記謄
    本2份及地籍圖1份，計算表2份為證，並經本院囑託彰化縣
    彰化地政事務所至現地勘測，被告之花圃及2樓之違章建物
    確已占用系爭1-151及1-152號地段全部之面積，有彰化縣彰
    化地政事務所100年5月6日之複丈成果圖可稽，且為被告自
    認占用之事實，原告之主張自屬可信，按民法第767條第1項
    前段「所有人對於無權占有或侵奪其所有物者，得請求返還
    之。」，原告依據上開法條規定自可請求被告拆除系爭地上
    物後將土地回復原狀後返還原告外，另被告就占用系爭1-15
    1地號部分於100年5月9日亦書立拋棄書願即日起拋棄該地上
    物交還土地，是原告併依該拋契書請求被告拆除系爭1-151
    地號上建物亦無不合。(2)按無權占用他人之土地，可獲得相
    當於租金之利益，而土地所有人則受有相當於租金之損失，
    最高法院61年台上字第1695號判例亦同此見解，本件被告對
    無權占用系爭土地不爭執，然上開相當於租金之給付權，實
    務上認有民法第126條5年短期時效之適用（見最高法院89
    年台上字第1902號判決），被告對原告請求最近5年相當於
    租金之不當得利經部分清償後為17,440元不爭，原告此部分
    請求即無不合；另原告請求系爭1-151及1-152地號分別從民
    國（下同）100年1月及2月起均至地上物拆除交還土地之日
    止按月計付相當於租金之不當得利金額，依土地法第105條
    準用第97條第1項「城市地方房屋之租金，以不超過土地及
    其建築物申報總價年息百分之十為限。」規定，惟其請求相
    當於租金之不當得利，其數額除以申報地價為基礎外，尚須
    斟酌基地之位置、工商業繁榮之程度及占用人利用土地之經
    濟價值等項，並與鄰地相比較（見最高法院89年台上字第
    1902號判決），本件被告占用原告之土地築構花圃使其建築
    形成花園洋房之外觀，利用原告土地所建2樓洋房亦使坐落
    於房屋邊間之建物面積增加而利於使用，又被占用土地位置
    處於巷道進出口之通衢要道，其公告現值系爭1-151地號每
    平方公尺高達28,732元，系爭1-152地號每平方公尺亦高達
    17,000元，見其土地價值不菲，本院認原告主張以申報地價
    百分之十做為不當得利計算標準為妥適，依平均地權條例施
    行細則第21條規定公有土地公告地價即為申報地價，則原告
    請求系爭1-151地號每月相當租金之損失為2,054元（6,012.
    8 元×41平方公尺×10%÷12月＝2,054元，元以下四捨五入
    ），系爭1-152地段每月相當租金之損失為599元（3,594.9
    ×20平方公尺×10%÷12月＝599元），是原告請求系爭1-15
    1及1-152地號分別從民國100年1月及2月起均至地上物拆除
    交還土地之日止按月計付相當於租金之不當得利金額分別為
    2,054元及599元要無不當。
四、原告據以提起本訴請求即無不合，應予准許。
五、假執行之宣告：原告陳明願供擔保聲請宣告假執行，核無不
    合，爰酌定相當擔保金額宣告之。
六、結論：原告之訴為有理由，並依民事訴訟法第78條，判決如
    主文。
中    華    民    國  100    年    7    月    26    日
                  民事第二庭    法  官  李言孫
以上正本係照原本作成。
如對判決上訴，應於判決送達後20日內向本院提出上訴狀。如委
任律師提起上訴者，應一併繳納上訴審裁判費。
中    華    民    國   100    年    7     月    26    日
                                書記官  林曉汾